【裁判字號】    95,上易,494
【裁判日期】    951027
【裁判案由】    竊盜
【裁判全文】
臺灣高等法院臺南分院刑事判決         95年度上易字第494號
上  訴  人  臺灣雲林地方法院檢察署檢察官
被      告  甲○○
                    現於臺灣雲林第二監獄執行中
上列上訴人因被告竊盜案件，不服臺灣雲林地方法院95年度易字
第332號中華民國95年8月3日第一審判決（起訴案號：臺灣雲林
地方法院檢察署95年度偵字第2988號），提起上訴，本院判決如
下：
    主  文
上訴駁回。
    理  由
一、公訴意旨略以：甲○○於民國94年1月15日下午4時許，前往
    雲林縣虎尾鎮○○路107號找尋友人蔡成龍，經蔡成龍母親
    乙○○○同意至二樓後未遇，董松強見該處神明廳神像上金
    牌五面無人看管，竟基於意圖為自己不法之所有而竊取之，
    得手旋即離去，並以新台幣（下同）4,500元售予姓名年籍
    不詳綽號「阿其」之成年男子，因認被告所為係犯刑法第32
    0條第1項之竊盜罪等語。
二、按案件曾經判決確定者，應諭知免訴之判決；刑事訴訟法第
    302條第1款定有明文。又訴訟上所謂一事不再理之原則，關
    於實質上一罪或裁判上一罪，均有其適用；連續犯係裁判上
    之一罪，其一部分犯罪事實曾經判決確定者，其效力當然及
    於全部；易言之，此項原則，於實質上一罪或裁判上一罪，
    均有其適用。而連續犯係裁判上一罪，其犯罪之一部經判決
    確定者，其效力及於全部，且此項連續犯之判決，應以先確
    定者有既判力之拘束力，後確定者應為免訴之諭知，最高法
    院49年度台非字第20號、60年度臺非字第77號著有判例可參
    。次按本件被告行為後，刑法第56條有關連續犯之規定，業
    於94年2月2日修正公布刪除，並於95年7月1日施行；則被告
    之犯行，因行為後新法業已刪除連續犯之規定，此刪除雖非
    犯罪構成要件之變更，但顯已影響行為人刑罰之法律效果，
    自屬法律有變更，依新法第2條第1項規定，比較新、舊法結
    果，以被告行為時法律即舊法較有利於被告，因之被告之行
    為仍有舊法連續犯之適用（最高法院95年度第8次刑事庭會
    議決議參照）。
三、刑事訴訟法第159條之5規定：被告以外之人於審判外之陳述
    ，雖不符前四條之規定，而經當事人於審判程序同意作為證
    據，法院審酌該言詞陳述或書面陳述作成時之情況，認為適
    當者，亦得為證據。當事人、代理人或辯護人於法院調查證
    據時，知有第159條第1項不得為證據之情形，而未於言詞辯
    論終結前聲明異議者，視為有前項之同意。查本件證人即被
    害人乙○○○警詢之證述，經檢察官引為被告犯罪事實之證
    據，且為被告於原審所不爭執，故乙○○○警詢之證述有證
    據能力，先予敘明。
四、本件被告甲○○於警詢及原審審理時均坦承有公訴意旨所指
    之犯罪事實，核與被害人乙○○○於警詢證述之情節相符，
    並有照片二張在卷可資佐證，被告本件竊盜犯行，事證明確
    ，堪以認定。
五、惟按本件被告前曾於93年12月22日凌晨02時許，與姓名年籍
    不詳綽號「紅邦」之男子，基於意圖為自己不法所有之犯意
    聯絡，由甲○○駕駛其借得之車牌號碼ZO-8807號自用小客
    車，至雲林縣西螺鎮七座里之「鎮南宮」，見該廟宇當時無
    人看守且側門亦未關閉，遂擅自進入該廟宇，由甲○○負責
    於門口把風，「紅邦」則以細繩沾黏釣取現金之方式，竊取
    該廟所有之香油錢3,000元以上之犯罪事實，業據檢察官於
    94年09月29日，以94年度偵字第3488號聲請簡易判決處刑，
    臺灣雲林地方法院虎尾簡易庭於同年10月17日，以94年度虎
    簡字第406號刑事簡易判決認定被告係犯刑法第320條第1項
    之竊盜罪，判處有期徒刑4月（如易科罰金，以銀元300元折
    算1日），被告對本院虎尾簡易庭上開判決不服提起上訴，
    並於同年11月10日撤回上訴確定在案。有上開刑事判決電腦
    列印本、臺灣高等法院被告前案紀錄表各1份附卷可稽，並
    經原審調取該院虎尾簡易庭94年度虎簡字第406號卷宗全部
    核閱無誤。查被告本次之犯行，距上揭已判決確定之犯行，
    期間相隔僅20餘日，不到1月，時間緊接；參以本件被告於
    警詢時供稱：「於94年1月中旬，在我朋友綽號「阿龍」住
    宅，我向「阿龍」母親謊稱要上樓找「阿龍」，上樓後未找
    到他，隨後在二樓神明廳，發現神明身上有金牌，我便下手
    竊取神明身上黃金金牌五面，得手後逃離現場」、「我將金
    牌賣給綽號「阿其」男子，總共賣他4,500元」、「我不知
    道他的真實姓名住所，因時間已過很久，且當時我與他剛認
    識不久…」，足認被告係基於不法所有之意圖，謊騙被害人
    乙○○○同意其上樓而乘機竊取財物，且「阿其」為被告銷
    贓之對象，非如檢察官上訴意旨所指之與友人「阿其」到場
    後臨時起意犯之；又被告二案犯罪地點雖分別在西螺鎮及虎
    尾鎮，尚無礙本件連續犯之成立，顯見本案此次與前確定判
    決之犯罪，可認主觀上係基於一個概括犯意而為之，為連續
    犯，屬裁判上一罪。是本件應為該確定判決既判力效力所及
    ，揆諸首揭法律規定，本件即應為免訴之諭知。
六、綜上所述，原審以被告本次犯行，因行為後新法業已刪除連
    續犯之規定之新舊法比較結果，依舊法連續犯規定有利被告
    ，認本件與前開確定判決案件之犯罪時間密接；前後二案犯
    罪手法、目的均屬相同，所犯為同一罪名，被告前後二案所
    為竊盜之行為，應係基於概括犯意而為，二次犯行間有連續
    犯關係，屬裁判上一罪，應為前案確定判決效力所及，而應
    諭知免訴之判決。本院經核原判決認事用法，尚無不合。檢
    察官上訴意旨謂被告兩案犯行相隔20餘日，地點分別在西螺
    鎮及虎尾鎮，距離甚遠，又係與友人「阿其」到場後臨時起
    意犯之，與前案即無概括之犯罪意思，自無裁判上一罪而為
    前案判決效力所及之問題，而指摘原判決不當，為無理由，
    應予駁回，並不經言詞辯論為之。
七、據上論結，應依刑事訴訟法第368條、第372條，判決如主文
    。
中    華    民    國    95    年    10    月    27    日
                  刑事第二庭    審判長法  官    葉居正
                                      法  官    吳勇輝
                                      法  官    郭千黛
以上正本證明與原本無異。
不得上訴。
                                      書記官    尤乃玉
中    華    民    國    95    年    10    月    30    日


司法院資訊處製作；財團法人民間司法改革基金會備份。
